臺灣臺北地方法院行政訴訟判決　
111年度交字第153號
原      告  王文龍
被      告  臺北市交通事件裁決所

代  表  人  蘇福智
訴訟代理人  江漢強
上列當事人間交通裁決事件，原告不服臺北市交通事件裁決所中
華民國111年3月1日北市裁催字第22-ZBB870923號裁決，提起行
政訴訟，本院判決如下：
    主      文
一、原告之訴駁回。
二、訴訟費用新臺幣300元由原告負擔。
    事實及理由
一、程序部分：
    原告不服被告民國111年3月1日北市裁催字第22-ZBB870923
    號違反道路交通管理事件裁決書（下稱原處分）而提起行政
    訴訟，核屬行政訴訟法第237條之1第1項第1款規定之交通裁
    決事件，爰依行政訴訟法第237條之7規定，不經言詞辯論，
    逕為判決。
二、爭訟概要：
(一)原告於111年1月8日13時58分許駕駛車號000-0000號自用小
    客車(下稱系爭車輛)，行經國道1號南向115.3公里處（下稱
    系爭地點），因前座乘客未依規定繫上安全帶，經內政部警
    政署國道公路警察局第二公路警察大隊造橋分隊(下稱舉發
    機關)員警填製國道警交字第ZBB870923號舉發違反道路交通
    管理事件通知單(下稱舉發通知單)予以舉發。
(二)原告不服舉發通知單向被告陳述意見，經舉發機關查復違規
    屬實，原告於111年2月25日向被告申請開立裁決書，被告審
    認原告有「汽車行駛於高速公路前座乘客未依規定繫安全帶
    」之違規行為，乃依道路交通管理處罰條例第31條第2項規
    定開立原處分，裁處原告新臺幣（下同）3,000元罰鍰，於1
    11年3月4日送達原告。原告不服原處分，於111年3月8日向
    本院提起行政訴訟。
三、原告起訴主張及聲明：
(一)主張要旨：
　　經原告檢視違規照片，該採證照片極為模糊，依拍攝角度安
    全帶可能遭系爭車輛A柱及黑影所遮蔽，且從採證照片中確
    實可看見乘客身上繫有深灰色之安全帶。
(二)聲明：原處分撤銷。　　
四、被告答辯及聲明：
(一)答辯要旨：
　1.原告於陳述書所稱「無法證明乘客未繫安全帶」等情，按汽
    車駕駛人及乘客繫安全帶實施及宣導辦法第3條第1項第3款
    ：「安全帶之帶扣應確實緊扣，安全帶無扭曲或反轉，鬆緊
    度保持適宜；腰部安全帶置於腰部以下，肩部安全帶固定位
    置應依個人調整，避免安全帶纏繞經過頸部，且應置『手臂
    上端』以上」。經執勤員警再次審視採證照片，照片中之乘
    客右手臂上端靠近頸部至胸前斜下處並無安全帶。三點式安
    全帶以乘客為例，安全帶從右肩延至胸前斜下橫跨過胸口至
    左臀部側邊，扣入固定點，並於繞過固定點後橫過乘客腹部
    直至右臀部，最後連結至座椅側邊靠近地板的固定點，整體
    呈現V字型，繫於乘客身上。當車身發生撞擊，安全帶可將
    駕駛、乘客固定於座椅之上，避免人體與車內結構產生碰撞
    。該車乘客未依規定繫妥安全帶違規事實明確，依法舉發並
    無違誤。
(二)聲明：駁回原告之訴。　　　　
五、爭點：
    系爭車輛之前座乘客有無繫上安全帶？　　
六、本院之判斷：
(一)應適用之法令：汽車駕駛人及乘客繫安全帶實施及宣導辦法
    第3條第1項第3款、高速公路及快速公路交通管制規則第9條
    第1項第6款、道路交通管理處罰條例第31條第1項前段、第2
    項前段（附錄）。
(二)系爭車輛之前座乘客確有未依規定繫上安全帶之違規行為：
    　　
　　按汽車駕駛人及乘客繫安全帶實施及宣導辦法第3條第1項第
    3款、高速公路及快速公路交通管制規則第9條第1項第6款及
    道路交通管理處罰條例第31條第1項前段、第2項前段規定，
    其立法之用意，乃考量汽車駕駛人一經駕駛車輛行駛於道路
    上，隨時可能面對突發之各種路況，而當碰撞、追撞或其他
    意外事故發生之瞬間，腰部以上會發生嚴重的前傾，失去其
    保護作用，並且兩點式安全帶對於腹部的束縛壓力集中，容
    易造成身體軟組織之傷害，汽車駕駛人、前座乘客依正確規
    定繫妥安全帶，被拋出車外之可能性將顯著降低，使身體傷
    害程度減少至最低。查原告於上開時間駕駛系爭車輛搭載乘
    客，行經系爭地點，前座乘客未依規定繫上安全帶，經拍照
    採證後依法舉發等情，並有內政部警政署國道公路警察局第
    二公路警察大隊111年2月15日國道警二交字第1112700876號
    函(見本院卷第67至68頁)、採證照片(見本院卷第69頁)、舉
    發通知單（見本院卷第62頁）、送達證書（見本院卷第79頁
    ）及原處分（見本院卷第77頁）在卷可佐，足見系爭車輛之
    前座乘客確有未依規定繫上安全帶之違規行為，被告以原處
    分裁處原告並無違誤。
(三)至原告主張採證照片確實可清晰看見前座乘客身上有繫上深
    灰色安全帶等語。惟查，經本院細繹原告所提供之採證照片
    (見本院卷第33頁)，原告雖自行在該照片上標繪深灰色安全
    帶，惟以肉眼觀之仍未見該前座乘客身上確有繫上深灰色安
    全帶之情事，故原告上開主張，核與採證照片內容不符，尚
    難採認。
(四)本件判決基礎已臻明確，兩造其餘攻擊、防禦方法及訴訟資
    料經本院審酌後，核與判決結果不生影響，無一一論述之必
　　要，併此敘明。　　
七、結論：
　　原處分認事用法並無違誤，原告訴請撤銷原處分為無理由，
    應予駁回。至本件第一審裁判費為300元，應由敗訴之原告
    負擔，爰確定第一審訴訟費用額如主文第2項所示。
中　　華　　民　　國　　111 　年　　6 　　月　　20　　日
                  行政訴訟庭  法  官  黃子溎
上為正本係照原本作成。
如不服本判決，應於送達後20日內，向本院提出上訴狀並表明上
訴理由（原判決所違背之法令及其具體內容或依訴訟資料可認為
原判決有違背法令之具體事實)，其未載明上訴理由者，應於提
出上訴後 20 日內向本院補提理由書（上訴狀及上訴理由書均須
按他造人數附繕本，如未按期補提上訴理由書，則逕予駁回上訴
），並應繳納上訴裁判費新臺幣 750 元。　　　　　　　　
中　　華　　民　　國　　111 　年　　6 　　月　　20　　日
　                            書記官  藍儒鈞
附錄（本件參考法條）：
1.汽車駕駛人及乘客繫安全帶實施及宣導辦法第3條第1項第3款
　汽車行駛於道路上，其汽車駕駛人、前座或小型車後座乘客，
  應依下列規定使用安全帶：
　三、安全帶之帶扣應確實緊扣，安全帶無扭曲或反轉，鬆緊度
      保持適宜；腰部安全帶置於腰部以下，肩部安全帶固定位
      置應依個人調整，避免安全帶纏繞經過頸部，且應置手臂
      上端以上。
2.高速公路及快速公路交通管制規則第9條第1項第6款
　汽車行駛高速公路及快速公路，不得有下列行為： 
　六、四輪以上汽車之駕駛人、前座或小型車後座乘客未依規定
      繫安全帶。 
3.道路交通管理處罰條例第31條第1項前段、第2項前段
　汽車行駛於道路上，其駕駛人、前座或小型車後座乘客未依規
  定繫安全帶者，處駕駛人新臺幣1500元罰鍰。
　汽車行駛於高速公路，違反前項規定，處駕駛人新臺幣3000元
  以上6000元以下罰鍰。

訴訟費用計算書
項　　　　目　　金　額（新臺幣）　　備　註
第一審裁判費　　 300元
合        計　　 300元